【裁判字號】    97,易,3165
【裁判日期】    980331
【裁判案由】    傷害
【裁判全文】
臺灣臺北地方法院刑事判決              97年度易字第3165號
公  訴  人  臺灣臺北地方法院檢察署檢察官
被      告  戊○○
上列被告因傷害案件，經檢察官聲請簡易判決處刑（九十七年度
偵字第一七五九七號），本院認為不宜，改依通常程序審理，茲
判決如下：
    主  文
戊○○傷害人之身體，處有期徒刑陸月，如易科罰金，新臺幣壹
仟元折算壹日。
    事  實
一、戊○○與丁○○同為臺北衛星無線計程車隊之司機，平日因
    同在美麗信飯店排班載客而認識。戊○○於民國九十七年四
    月二十六日下午二時許，與同車隊之丁○○、乙○○、丙○○一同至臺北市中山區○○○路312號錢櫃KTV901包廂內飲
    酒唱歌，至同日下午六時三十分許（起訴書誤載為下午四時
    許）時，因不滿丁○○酒後大聲吹口哨，以致丙○○遭驚嚇
    而先行離開，亦不滿丁○○於乙○○結帳後仍出手阻止其與
    乙○○返家，即以慣用之左手持包廂內玻璃製果汁壺毆打丁○○之右側頭部多下以致玻璃碎裂，丁○○情急之下即以右
    手及左手護衛頭部，仍於按下包廂內服務鈴後不敵倒地，致
    受有左上肢擦傷（2X0.5公分，5.5 X 0.1公分，4X1公分，2
    .5X1.5 公分）、臉部撕裂傷（1.5X0.2X0.3公分）、右上肢
    撕裂傷（4X0.1公分，5X1.5X1.5公分，4X0.5X0.5公分，1X0
    .5 X0.1公分）、右手伸肌肌肉撕裂及左小指槌狀指之傷害
    。嗣戊○○經在場之乙○○出手制止，又見丁○○已倒地全
    身是血，擔心釀下大禍乃先行逃逸，而錢櫃KTV內員工循服
    務鈴到場得知現場情況後，即通知119將丁○○、乙○○送
    醫急救並報警處理，始循線查知上情。
二、案經丁○○訴由臺灣臺北地方法院檢察署檢察官偵查起訴。
    理  由
一、按被告以外之人於審判外之言詞或書面陳述，除法律有規定
    者外，不得作為證據，刑事訴訟法第一百五十九條第一項固
    定有明文。然按被告以外之人於審判外之陳述，雖不符前四
    條之規定，而經當事人於審判程式同意作為證據，法院審酌
    該言詞陳述或書面陳述作成時之情況，認為適當者，亦得為
    證據；當事人、代理人或辯護人於法院調查證據時，知有第
    一百五十九條第一項不得為證據之情形，而未於言詞辯論終
    結前聲明異議者，視為有前項之同意，同法第一百五十九條
    之五亦已明訂。本案據以認定被告戊○○犯罪事實之證據，
    部分屬於傳聞證據，惟因被告及公訴人於本院言詞辯論終結
    前，均未對於證據能力聲明異議，依刑事訴訟法第一百五十
    九條之五第一項、第二項規定，視為同意上開證據具備證據
    能力，本院審酌該等傳聞證據作成之情況，亦無違法或不當
    情事，因而認為適當，故該等傳聞證據均具備證據能力而得
    作為證據，合先敘明。
二、訊據被告固坦承曾於案發時、地，因告訴人即證人丁○○阻
    止其離開錢櫃KTV包廂一事，與告訴人發生拉扯，並因而致
    告訴人受有左上肢擦傷（2X0.5公分，5.5X 0.1公分，4X1公
    分，2.5X1.5公分）、臉部撕裂傷（1.5X0 .2X0.3 公分）、
    右上肢撕裂傷（4X0.1公分，5X1.5X1.5公分，4X0.5X0.5公
    分，1X0.5 X0.1公分）、右手伸肌肌肉撕裂及左小指槌狀指
    等傷害，惟矢口否認有何傷害犯行，並辯稱：當時係告訴人
    拉住伊左手阻止伊離去，並將伊拉倒在地，伊與告訴人二人
    在地上翻滾並掙扎起身後，發現伊與告訴人身上均遭割傷，
    而上開傷害恐係告訴人與伊一同跌落在地時，將地上酒瓶壓
    碎所致，而身上之血跡，應係當天所飲用濺落之西瓜汁云云
    。經查：
  (一)被告於九十七年四月二十六日下午六時三十分許，於臺北市
    中山區○○○路312號錢櫃KTV901包廂內與證人乙○○、告
    訴人一同飲酒唱歌時，因故持包廂內玻璃製果汁壺毆打丁○○之右側頭部多下以致玻璃碎裂，丁○○情急之下本能以雙
    手護衛頭部，肢體仍多處遭割傷而不敵倒地，致受有左上肢
    擦傷（2X0.5公分，5.5 X 0.1公分，4X1公分，2.5X1.5公分
    ）、臉部撕裂傷（1.5X0.2X0.3公分）、右上肢撕裂傷（4X0
    .1 公分，5X1.5X1.5公分，4X0.5X0.5公分，1X0.5 X0.1公
    分）、右手伸肌肌肉撕裂及左小指槌狀指之傷害等情，業據
    告訴人迭於警詢、偵查及本院審理時證述明確，並有馬偕紀
    念醫院（台北院區）九十七年四月二十八日診字第97/170號
    驗傷診斷證明書、麻醉同意書、手術同意書、急診病歷、護
    理紀錄、臺北市政府消防局救護紀錄表各一份及受傷照片十
    紙附卷可稽。而觀諸告訴人前揭驗傷診斷書所載其所受撕裂
    傷、擦傷及手指槌狀指等部位，亦恰與告訴人所證：其當時
    係右側頭部遭玻璃重器毆打倒地，而以右手及左手護衛頭部
    ，以致右上肢遭割傷（即撕裂傷）、右手伸肌肌肉撕裂、左
    小指亦因重擊而造成槌狀指無法伸直等語相符。
  (二)而被告雖辯稱：其於案發當時，僅因告訴人阻止其離去一事
    與丁○○發生拉扯，而當場除告訴人所飲用之高粱酒瓶放置
    茶几下方外，並無其他玻璃製品，本件恐係丁○○與其拉扯
    倒地時，將酒瓶弄破而受傷云云。然其所辯，業據證人丁○○所否認，另被告所供當場僅有高粱酒瓶係玻璃製品云云，
    亦與證人丙○○於本院審理時所證：當時丁○○所飲用之高
    粱酒瓶係放置於丁○○位子底下，桌上果汁跟西瓜汁都是用
    容器裝的，但是容器的形狀、材質其不清楚，桌上玻璃的、
    塑膠的東西都有等語不符外。且依一般情形，酒瓶在地面上
    遭推倒在地後，若非遭堅硬重物用力敲擊，尚不至於會發生
    遭人體擠壓而破碎之情況；又依據被告所辯：其與證人丁○○二人因拉扯而倒地時，係以被告在上，告訴人在下之姿勢
    在地上翻滾掙扎後起身，隨即發現二人身上均有血跡且已受
    傷云云，若其所辯當時酒瓶係遭倒地之證人丁○○弄破在地
    一情為真，則被告及丁○○在散佈高粱酒瓶碎玻璃之地面上
    翻滾掙扎之結果，其二人之背後自當有遭碎玻璃割傷之傷口
    始合情理，豈有只造成告訴人右臉部、手部割傷之傷害，及
    被告於本院所提出其於九十七年四月二十六日至臺北醫學大
    學附設醫院就診時所開立診斷證明書內所載四肢多處撕裂傷
    及挫傷（多集中於手部及膝蓋）等傷害。況經本院依職權向
    臺北市政府消防局調閱案發當日告訴人、乙○○之救護紀錄
    表，以及其二人與被告分別至馬偕醫院台北院區、臺北醫學
    大學附設醫院就診之急診病歷及護理紀錄，可知被告與證人
    丁○○、乙○○三人於醫院就診時，均係主述遭人毆打成傷
    ，被告甚而向醫生陳述係遭人持酒瓶毆打，且均受有程度不
    等之割傷等傷害，而核與於案發當時接獲報案後前往現場處
    理之臺北市政府警察局中山分局警員甲○○於本院審理時所
    證：其雖對於曾於案發當時至錢櫃KTV901包廂處理告訴人遭
    人毆傷案件已無印象，然其於當日在臺北市政府警察局中山
    分局受理各類案件紀錄表內所載「訊據乙○○稱是丁○○和
    同公司之年籍不詳男子打架，其上前勸架，其和丁○○二人
    均遭碎玻璃割傷」等文字，均係其根據現場見聞所確實記載
    等語相符，並有前揭受理各類案件紀錄表一份在卷可考。復
    以被告對其於案發前係坐於告訴人右側，且慣用左手，而案
    發當時，係欲結帳離開錢櫃KTV901包廂遭告訴人阻止，因而
    與告訴人發生肢體衝突，告訴人於衝突發生後確受有傷害，
    身上並沾有血跡，另證人乙○○並未介入其二人之衝突等情
    ，亦已於本院審理時供述明確，核與證人乙○○於偵查及本
    院審理時所證：告訴人於案發當時因酒醉阻止被告及其離開
    ，被告因而與告訴人發生拉扯，後經其將被告及告訴人二人
    拉開，三人均受有傷害，且三人身上均沾有血跡等語相符，
    所述均足以顯現證人被告毆打告訴人之動機，係因被告不滿
    告訴人出手阻止其離去而起，及告訴人右側身體遭受攻擊而
    多處受有撕裂傷，係因遭位於其右側之被告以慣用之左手持
    玻璃物品毆打所為。是被告所辯：其於案發當時僅與告訴人
    發生手部拉扯，並未出手毆打丁○○，告訴人身上所受傷害
    ，應係與其拉扯倒地時遭地上破碎酒瓶所割傷，身上之血跡
    應係當場之西瓜汁云云，顯屬卸責之詞，並不足採。被告於
    案發時、地因不滿告訴人酒後出手拉扯阻止其離開現場，因
    而憤而以慣用之左手持包廂內玻璃製果汁壺多次毆打證人丁○○之頭部，以致果汁壺身破裂，於告訴人於以雙手護衛頭
    部時，其身上多處遭玻璃割傷，並受有擦傷及手指槌狀指之
    傷害一情，應堪認定。
  (三)至證人乙○○於警詢、偵查及本院審理時雖均證稱：於案發
    當時僅見到被告與告訴人發生手部拉扯，未曾見被告持物品
    毆打告訴人云云。然證人乙○○前揭所證，除與證人丁○○
    所證不符外，亦與其與告訴人、被告在案發後分別赴馬偕醫
    院台北院區及臺北大學附設醫院就診時所主述：係遭人持酒
    瓶等物打傷、被玻璃割傷等語，及證人甲○○於案發當日赴
    現場實際詢問證人乙○○後所記載「訊據乙○○稱是丁○○
    和同公司之年籍不詳男子打架，其上前勸架，其和丁○○二
    人均遭碎玻璃割傷。」等情均不相同，是否可採，已屬有疑
    。又證人乙○○與被告同為臺北衛星無線計程車隊之司機，
    平日均與被告、證人丙○○三人一同共進午餐，與告訴人並
    不熟識等情，業據證人乙○○於本院審理時證述甚詳，核與
    證人丙○○於本院所證：其當日與被告、證人乙○○、丁○○一同吃中餐，見告訴人一同到場，自己也嚇了一跳等語相
    符，顯見證人乙○○與被告間原即交情甚篤，而與告訴人間
    並不熟識。且以證人乙○○於證人丁○○與被告間發生衝突
    受傷倒地、意識不清時，明知被告與其所受傷勢均不重，尚
    於本院審理時自承於案發當時即要求被告先行離開現場，自
    己留下處理告訴人送醫之事等語，並於警方據報到場處理時
    ，仍不告知承辦警員被告之年籍資料或相關資訊，以致承辦
    警員即證人甲○○於當日受理各類案件紀錄表中僅記載：告
    訴人係和「同公司之年籍不詳男子」打架等情，而告訴人其
    後亦僅得依記憶中被告假名「嚴義賓」及被告與證人乙○○
    、丙○○於臺北衛星無線計程車隊中之編號向臺灣臺北地方
    法院檢察署提出本件傷害告訴，此亦有前揭受理各類案件紀
    錄表、刑事告訴狀各一份在卷足稽，則證人乙○○於案發當
    時確有迴護被告之情形，已甚為灼然，是其所證：其於案發
    當時並未見到被告持物毆打告訴人之情形云云，顯屬迴護之
    詞，而不足採。而證人乙○○於偵查及本院依法具結後所為
    前揭虛偽證詞，是否均已涉犯刑法第一百六十八條偽證罪嫌
    ，應由檢察機關另行調查處理為宜，併予敘明。
  (四)另被告雖辯稱：告訴人係跆拳道二段之高手，且身材壯碩，
    其怎麼可能打的到告訴人云云。惟告訴人於案發當時因飲用
    高粱酒而酒醉行為失控一節，業據證人乙○○及丙○○於本
    院證述明確，又被告係於無預警之情形下，隨即拿桌上玻璃
    果汁壺毆打告訴人頭部多下，以致告訴人不敵倒地一情，亦
    據告訴人於本院證述綦詳，且被告亦不否認其與告訴人拉扯
    倒地後，告訴人係於躺在地上鬼吼鬼叫，且身上有血等情，
    亦核與證人乙○○於本院所證：「（你們三人倒地之後，三
    人的情況如何？）我不太清楚了，我和被告二人有站起來，
    我的意識比較清楚，丁○○的意識比較不清楚，但丁○○那
    時候是躺在地上還是躺在沙發上或者是坐在沙發上我不清楚
    。」等語大致相符，均足見告訴人當時已遭襲擊倒地而意識
    不清，是縱被告所辯告訴人係跆拳道二段高手，且身材壯碩
    等情為真，亦無從據以認定被告於案發時、地並無動手毆打
    告訴人之事實，而為被告有利之認定。
  (五)是本件事證明確，被告傷害犯行堪以認定，應予依法論科。
三、核被告所為，係犯刑法第二百七十七條第一項之傷害罪。爰
    審酌被告與告訴人間係同一計程車隊之同事，僅因酒後發生
    衝突，即持玻璃製果汁壺痛毆告訴人頭部，以致壺身破裂，
    割傷告訴人手部，造成告訴人右手伸肌肌肉撕裂等傷害，影
    響告訴人生計，惡性甚為重大，且犯後仍飾詞狡辯，態度惡
    劣，至今均未賠償告訴人損害，惟本案係因告訴人酒後行為
    不當所引發，告訴人亦難辭其咎，及公訴人求刑有期徒刑四
    月尚嫌過輕等一切情狀，量處如主文所示之刑，並諭知易科
    罰金之折算標準，以示懲儆。
據上論斷，應依刑事訴訟法第四百五十二條、第二百九十九條第
一項前段，刑法第二百七十七條第一項、第四十一條第一項前段
，刑法施行法第一條之一，判決如主文。
本案經檢察官李彥霖到庭執行職務。
中    華    民    國    98    年    3     月    31    日
              臺灣臺北地方法院刑事第十七庭
                              法  官  劉秀君
上正本證明與原本無異。
如不服本判決應於收受送達後10日內向本院提出上訴書狀，並應
敘述具體理由；其未敘述上訴理由者，應於上訴期間屆滿後20日
內向本院補提理由書（均須按他造當事人之人數附繕本）「切勿
逕送上級法院」。告訴人或被害人如對於本判決不服者，應具備
理由請求檢察官上訴，其上訴期間之計算係以檢察官收受判決正
本之日期為準。
                              書記官  吳俊龍
中    華    民    國    98    年    3     月    31    日
附錄本案論罪科刑法條全文：
中華民國刑法第277條
（普通傷害罪）
傷害人之身體或健康者，處 3 年以下有期徒刑、拘役或 1 千元
以下罰金。
犯前項之罪因而致人於死者，處無期徒刑或 7 年以上有期徒刑；
致重傷者，處3年以上10年以下有期徒刑。


司法院資訊處製作；財團法人民間司法改革基金會備份。
